臺灣高等法院臺中分院刑事判決
109年度上訴字第1899號
上  訴  人  
即  被  告  張伯綸


上列上訴人即被告因違反毒品危害防制條例案件，不服臺灣臺中
地方法院109年度訴字第1287號，中華民國109年6月30日第一審
判決（起訴案號：臺灣臺中地方檢察署109年度毒偵字第1216號
），提起上訴，本院判決如下：
    主  文
原判決撤銷。
張伯綸施用第一級毒品，累犯，免刑。
    犯罪事實
一、張伯綸基於施用第一級毒品海洛因犯意，於民國109年2月6
    日下午6時許，在其位於臺中市○○區○○路000巷00號住處內，
    將微量即未及0.1公克之海洛因摻入香菸內，利用點燃香菸
    吸食煙霧方式，施用第一級毒品海洛因1次。嗣因其為受保
    護管束人，經臺灣臺中地方檢察署通知其於109年2月10日上
    午11時53分至臺灣臺中地方檢察署採集其尿液送驗後，始知
    上情。
二、案經臺中市政府警察局第六分局報請臺灣臺中地方檢察署檢
    察官偵查起訴。
    理  由
一、上開犯罪事實業經被告張伯綸於檢察事務官調查、原審審理
    中均坦承不諱（偵卷第78頁，原審卷第50、58頁）；又被告
    係於109年2月10日上午11時53分，經臺灣臺中地方檢察署採
    集被告尿液送驗結果，呈嗎啡陽性反應，此有臺灣臺中地方
    檢察署施用毒品犯尿液檢體監管紀錄表、臺灣檢驗科技股份
    有限公司109年2月20日濫用藥物檢驗報告影本各1紙（同上
    偵卷第39頁、第41頁）附卷可稽，足見被告確有施用第一級
    毒品海洛因事實，應可認定。依上開說明，佐以被告前揭尿
    液檢驗報告，被告自白於前揭時間，有施用第一級毒品海洛
    因1次等語，核與前揭事證相符，應堪採信。本件罪證明確
    ，被告犯行堪予認定。
二、核被告所為，係犯毒品危害防制條例第10條第1項施用第一
    級毒品罪。被告持有第一級毒品進而施用，持有之低度行為
    為施用之高度行為所吸收，不另論持有毒品之罪。又被告曾
    於104年間因偽證案件，經原審法院以105年度簡字第270號
    判決判處有期徒刑3月確定，經移送入監執行，並於106年9 
    月13日因縮刑期滿執行完畢等情，此有臺灣高等法院被告前
    案紀錄表附卷可參，其受徒刑之執行完畢後，於5年內故意
    再犯本案有期徒刑以上之罪，應依刑法第47條第1項規定，
    論以累犯。
三、原審法院因認被告罪證明確，而予以論罪科刑，固然有所依
    據。惟查被告前於91年間因施用第一級毒品案件，經臺灣臺
    中地方法院裁定送觀察、勒戒後，認有繼續施用毒品之傾向
    ，復經同法院於91年7月4日以91年毒聲字第1771號裁定令入
    戒治處所施以強制戒治，期間為1年，並於92年7月4日戒治
    期滿執行完畢釋放。且經檢察官起訴並由原審法院以91年度
    訴字第2389號判決判處有期徒刑7月確定，其後未再有因施
    用毒品案件經觀察、勒戒或強制戒治執行之紀錄，有臺灣高
    等法院被告前案紀錄表在卷足證。而按修正後自109年7月15
    日施行之毒品危害防制條例第20條規定：犯第10條之罪者，
    檢察官應聲請法院裁定，令被告入勒戒處所觀察、勒戒，其
    期間不得逾2月。觀察、勒戒後，檢察官依據勒戒處所之陳
    報，認受觀察、勒戒人無繼續施用毒品傾向者，應即釋放，
    並為不起訴之處分；認受觀察、勒戒人有繼續施用毒品傾向
    者，檢察官應聲請法院裁定令入戒治處所強制戒治，其期間
    為6個月以上，至無繼續強制戒治之必要為止。但最長不得
    逾1年。依前項規定為觀察、勒戒或強制戒治執行完畢釋放
    後，3年後再犯第10條之罪者，適用前2項之規定。又本條例
    此次修正之條文施行前犯第10條之罪之案件，於修正施行後
    ，依下列規定處理：一、偵查中之案件，由檢察官依修正後
    規定處理。二、審判中之案件，由法院依修正後規定處理；
    依修正後規定應為不起訴處分者，法院應為免刑之判決，為
    修正後同條例第35條之1所明定。再按本次修正施行之毒品
    危害防制條例第20條第3項，其修正理由謂：施用毒品者具
    「病患性犯人」之特質，參諸世界各國之醫療經驗及醫學界
    之共識，咸認施用毒品成癮者，其心癮甚難戒除，如觀察、
    勒戒或強制戒治執行完畢釋放後，3年後始再有施用第一級
    、第二級毒品之行為者，足見其有戒除毒癮之可能，宜再採
    以觀察、勒戒方式戒除其身癮及以強制戒治方式戒除其心癮
    之措施，為能放寬觀察、勒戒或強制戒治制度之適用時機，
    以協助施用者戒除毒癮，爰修正第3項。由上修法意旨可知
    ，對施用毒品之「病患性犯人」，立法已調整其刑事政策，
    放寬觀察、勒戒或強制戒治之適用時機，僅於觀察、勒戒或
    強制戒治執行完畢釋放後，3年內再犯第10條之罪者，始應
    依法追訴或裁定交付審理，如已超過3年，不論幾犯，均應
    再予以觀察、勒戒之機會。是若限制曾「3年內再犯」經依
    法訴追後之3犯（含以上），認其縱在觀察，勒戒或強制戒
    治執行完畢釋放3年之後，仍不給予觀察、勒戒機會，恐逾
    越法律條文文義，增加法律所無之限制，並違背此次修法之
    刑事政策意旨，不利被告，與偵查中同類案件相較，亦違反
    平等原則。承上修正理由說明及調整後之刑事政策，最高法
    院於109年8月11日作成109年度第3次刑事庭會議決議，認犯
    毒品危害防制條例第10條之罪，祇要距最近一次犯該罪經觀
    察、勒戒或強制戒治執行完畢釋放後，已逾3年，即應令觀
    察、勒戒，不因其間是否因另犯該罪，經起訴、判刑或執行
    而受影響，俾落實此次寬厚刑事政策之變革。被告本次犯毒
    品危害防制條例第10條第1項之施用第一級毒品罪，既屬92年
    7月4日強制戒治執行完畢釋放後，3年後再犯第10條之罪者，
    雖被告嗣後尚屢有犯施用毒品案件經起訴、判刑及執行之情
    形，依上揭說明，仍應再令觀察、勒戒。原審法院未及適用
    上開修正後，且對被告為除刑之有利規定，遽予論罪科刑之
    判決，自有違誤。被告上訴意旨雖以其係自首，請求從輕量
    刑，而未指摘及此，然原判決既有前揭違誤，仍應由本院將
    原判決撤銷改判。
四、又被告經本院依前揭修正後規定，裁定令入觀察、勒戒處所
    執行觀察、勒戒後，經法務部矯正署臺中戒治所附設勒戒處
    所評估被告有無繼續施用毒品傾向，原認其已達「有繼續施
    用毒品傾向」標準，而再經本院裁定令入戒治處所強制戒治
    ；被告不服本院裁定，抗告後由最高法院撤銷原裁定，發回
    更審。本院更審中另函詢法務部矯正署臺中戒治所有關被告
    執行觀察勒戒期間家人訪視相關資料，發現本院前開裁定令
    被告強制戒治之前，被告之母確曾於110年11月16日前往接
    見，則依法務部110年3月26日修正頒布之「有無繼續施用毒
    品傾向評估標準說明手冊」中關於2-2所載「入所後家人是
    否訪視」項目之評分，應由5分改為0分，始符合事實。乃法
    務部矯正署臺中戒治所於110年11月19日以中戒所衛字第110
    10007690號函送本院有關被告「有無繼續施用毒品傾向評估
    標準紀錄表」暨「有無繼續施用毒品傾向證明書」，未及時
    修正，仍認被告之評估得分為60分，並未扣除該「家人訪視
    」之得分5分。本院110年度抗更一字第4號裁定，因認扣除
    該「家人訪視」之得分5分後，被告之評分表總分僅有55分
    ，尚未達「有繼續施用毒品傾向」之標準，乃諭知被告不令
    入戒治處所施以強制戒治確定，有本院110年度抗更一字第4
    號案卷所附資料可稽。是被告執行觀察勒戒結果，既未達「
    有繼續施用毒品傾向」之標準，依毒品危害防制條例第20條
    第2項前段、第35條之1第2款規定，應由本院另為免刑之判
    決。
五、被告經合法傳喚無正當理由未到，爰不待其陳述逕行判決。
據上論斷，應依刑事訴訟法第369條第1項前段、第364條、第371
條、第299條第1項但書，毒品危害防制條例第10條第1項、第35
條之1第2款，刑法第2條第1項但書、第11條前段、第47條第1項
，判決如主文。
本案經檢察官郭景銘提起公訴，檢察官王雪惠到庭執行職務。
中　　華　　民　　國　　111 　年　　5 　　月　　4 　　日
            刑事第三庭  審判長法　官　楊  真  明
                              法　官　楊  欣  怡
                              法　官　邱  顯  祥     
以上正本證明與原本無異。
如不服本判決應於收受送達後20日內向本院提出上訴書狀，其未
敘述上訴之理由者，並得於提起上訴後20日內向本院補提理由書
（均須按他造當事人之人數附繕本）「切勿逕送上級法院」。因
疫情而遲誤不變期間，得向法院聲請回復原狀。

                              書記官  陳  緯  宇 
　　　　　　　　　　　　　　　
中　　華　　民　　國　　111 　年　　5 　　月　　4 　　日